臺灣士林地方法院刑事判決　　　　　　　　　　　　　　九十年度訴字第二七五號
　　公　訴　人　臺灣士林地方法院檢察署檢察官
　　被　　　告　乙○○
　　選任辯護人　陳憲鑑律師
右列被告因強盜案件，經檢察官提起公訴（九十年度偵字第四一八三號），本院判決
如左：
    主  文
本件免訴。
    理  由
一、公訴意旨略以：被告乙○○意圖為自己不法之所有，於民國九十年四月十二日下
    午三時五分左右，在台北市○○區○○街三四八巷一０弄七號四樓，夥同年籍姓
    名不詳之成年男子二人，共同侵入告訴人丙○○上開住處，竊取丙○○所有之照
    相機一台、新台幣七千元及日幣四萬元等財物，得手後，並以丙○○所有之紙袋
    放置照相機。同時，丙○○住處對面鄰居甲○○看見乙○○竊盜之全部過程，並
    通知丙○○返家及報警處理。被告於離開丙○○住所之際，正撞見返家之丙○○
    ，遂夥同與該年籍姓名不詳之二男子逃逸。被告於逃逸過程中，為防護竊得之照
    相機被丙○○奪回及脫免逮捕，與丙○○在上開住處一樓樓梯間大門發生拉扯及
    衝撞丙○○，致丙○○因而受有右足第一趾挫傷併瘀血之身體傷害。嗣經丙○○
    隨後追逐並奪回照相機，被告見丙○○奪回照相機之後又再行逃逸，丙○○、甲○○即隨後追趕，並與路人共同將被告逮捕。因認被告涉有刑法第三百零六條第
    一項侵入住宅罪嫌及同法第三百二十九條之準強盜罪嫌，因被告犯準強盜而有同
    法第三百二十一條第一項第四款之情形，應依同法第三百三十條第一項加重強盜
    罪論處。所犯二罪間有方法結果之牽連關係，應從重論以加重強盜罪嫌。
二、按案件曾經判決確定者，應諭知免訴之判決，刑事訴訟法第三百零二條第一款定
    有明文。又訴訟上所謂一事不再理之原則，關於實質上一罪或裁判上一罪，亦均
    有其適用，最高法院六十年臺非字第七七號著有判例。
三、訊據被告乙○○，固不否認於上開時日有至告訴人丙○○所居住之大樓等情不諱
    ，然矢口否認有進入丙○○住處竊盜之犯行，辯稱：當日至該處五樓找友人陳志
    鴻及侯來發未果，下樓之際，突有二男子將其推倒，丙○○並誤認其為小偷，且
    其與丙○○亦未拉扯，未互搶紙袋云云。經查：
  (一)據證人甲○○於警訊中證稱：九十年四月十二日下午三時五分許返家時，見對面
    大門有三位男子在按每家住戶門鈴，且其中一人在抽取信箱之信件，後對應門之
    小孩稱係住戶未帶鑰匙，該應門之小孩便開門，該三名男子便進入，因覺可疑遂
    跟著進入，沿各樓樓梯窗口向對面樓看，直至四樓見該三名男子在按丙○○家之
    門鈴，約按七次，確定無人在家，便見該三名男子陸續入內，其便要其妻去丙○○上班處通知丙○○上情，被告係該三名男子中之一名，且係第一個進入丙○○
    住處者等語；於偵查中結證稱：在五樓陽台看到被告開門進入丙○○住處陽台，
    又打開紗窗門及玻璃門進入屋內，不到一分鐘即出來招手叫另二名男子入內。（
    經提示被告照片）就是被告去偷等語；於本院亦稱：他們有三人，看到被告的容
    貌及整個人進入丙○○家，確定被告是第一個進入者，他們開鎖進去等語，堪認
    甲○○於九十年四月十二日下午三時五分許返家時，因見三名陌生男子行跡詭異
    ，於該三名男子進入丙○○住處所在之大樓起，即時時注意，迄至看見被告進入
    丙○○住處，並要另二名男子進入，而確定渠等為竊賊時，即要其妻通知丙○○
    返家，並旋報警。
  (二)另丙○○經甲○○之妻通知趕回其住處時，在其住處三樓半之公共樓梯間，看見
    被告開伊家大門讓另二男子出來，其中非被告之男子尚手持伊家之袋子，經其喝
    問三人拿伊家何物時，該男子便將紙袋放在二樓樓梯間，被告便將之撿起往樓下
    衝。又伊家為門一部份之鎖，整個遭破壞拔出。另遭竊照相機一台、新台幣七千
    元及日幣四萬元之財物等情，業據告訴人丙○○於警訊、偵查及本院時證述綦詳
    。而被告持起之該袋子，內裝丙○○失竊之相機，且於丙○○追得被告，欲取回
    被告手持內裝相機之袋子時，被告與丙○○拉扯該袋子，不讓丙○○取回等情，
    則同據丙○○及甲○○述明。堪認丙○○於接獲通知返家時，在其大樓三樓半之
    公共樓梯間，親見被告開門其住處大門讓另二男子出來，且於其中一名竊賊將所
    竊之裝有相機之袋子丟棄時，被告將之檢起，又於丙○○追趕到被告欲取回其遭
    竊之袋子時，被告仍不願丙○○取回，而與之拉扯。
  (三)雖被告辯稱：其當日係至上址五樓找友人陳志鴻、侯來發，未遇，由五樓下來至
    四樓丙○○住處時，適有人打開丙○○住處之門云云，然查該址五樓並未住有陳
    志鴻、侯來發二人，業據告訴人丙○○陳明，而該址五樓住戶曹祐龍於台北市政
    府警察局內湖分局訪查時，亦表示該戶五年來並未有陳志鴻或侯來發之人等情，
    有台北市政府警察局內湖分局函在卷可稽。是被告辯稱：去找陳志鴻、侯來發云
    云，尚難遽採。
  (四)綜上，甲○○親見被告與另二姓名年籍不詳之成年男子無故侵入丙○○之住處，
    而丙○○於經通知趕回住處時，在三樓樓梯間，見被告開其家大門讓另二男子出
    來，而其中一人手持其遭竊之相機，於丙○○質問取其家何物時，持裝相機袋子
    者即將袋子放在二樓樓梯間，被告迅將之撿起往樓下衝，於丙○○欲搶回該袋子
    時，被告尚與丙○○拉扯，而竊賊係損壞丙○○住處大門踰越入內行竊。又若被
    告係至該大樓訪友，其何以會撿拾另竊賊所丟之贓物，且於丙○○表明該物為其
    所有時，仍拒不返還丙○○？是被告辯稱：未侵入丙○○住處行竊，僅係去訪友
    云云，顯與事實不符，無從採信。是被告偕同二姓名年籍不詳之成年男子，毀越
    丙○○之門扇竊盜之行為，核係犯刑法第三百二十一條第一項第二款、第四款之
    結夥三人毀越門扇竊盜罪。又起訴書漏未斟酌被告毀越門扇竊盜之犯行，此部分
    與起訴書起訴之竊盜犯行，屬同一事實。另毀越門扇竊盜，其越入行為，本質上
    即屬侵入住宅，已結合於所犯毀越門扇加重竊盜之犯行，應不另論刑法第三百零
    六條之罪。
四、按刑法第三百二十九條所謂竊盜因防護贓物、脫免逮捕或湮滅罪證，而當場施以
    強暴脅迫者，係以被告為防護贓物、脫免逮捕或湮滅罪證，當場對於欲取回其贓
    物或逮捕之人，施以強暴、脅迫。而所謂施以強暴、脅迫，除須客觀上有強暴、
    脅迫之行為外，尚須行為人主觀上有施以強暴、脅迫之故意，始為相當。經查：
  (一)據證人甲○○於偵查及本院結證稱：協助丙○○追被告時，在馬路邊看見被告與
    丙○○在拉扯，二人同時拉住一紙袋搶來搶去，被告有拉回袋子的動作，未見被
    告打或推丙○○。又有聽到丙○○喊小偷，但沒聽到被告說什麼等語，是依證人
    甲○○之證詞，僅能證明被告有與丙○○互搶紙袋，依甲○○所見之過程，被告
    於遭丙○○追捕之過程未打亦未推擠丙○○，亦無說何語。
  (二)另查丙○○於警訊中稱：看見三人，我追下樓，被告往左側三四八巷三號方向跑
    ，在民祥幼稚園前抓住他，我動手拉紙袋，但被告用力拉住紙袋不讓我取回，拉
    扯二、三下，被告才鬆手逃跑，又追了約一百公尺，才在名峰水電行前攔下，隨
    後警察即趕到等語；於偵查中陳稱：先追非被告之另二人，該二人跑掉，為困住
    被告就將一樓鐵門拉上，被告之手曾被鐵門夾住，被告便用力把鐵門拉開往外跑
    ，我被他擠開，跑離大門約三、四十公尺被我追到並抓住紙袋，被告又跑約一百
    公尺，我才又追上，之後一路人及甲○○來幫忙，才抓到。另在爭執過程中，被
    告並未打我，只與被告互相拉扯等語；於本院九十一年二月六日調查時稱：，三
    人見我後逃跑，於另二人跑掉後，我將大門反鎖，回頭追被告，被告便強拉門，
    我不讓他拉，此間被告的手可能被門夾到，我的腳可能也在拉扯過程中踢到門而
    受傷，最後門遭被告拉開，被告提著我的袋子，並推開我往左邊逃跑，我被他推
    跌倒，被告亦有跌倒，再追了一百公尺後追到他，便要將提袋搶回來，故與被告
    互為拉扯，搶回袋子後，再被告又跑，再追一百公尺，被告才被警察逮捕；於本
    院九十一年四月七日調查時，結證稱：整個過程與被告有三次近身接觸，一次為
    被告從我家跑出來時，我用身體擋住被告，不讓他跑，被告並無出手打我或踢我
    ，只是用身體把我擠開。另次在一樓樓梯間，因我想關上大門將被告反關在裡面
    ，而被告則想把門打開逃逸，在推拉門時，被告一手抱著裝相機的袋子，另支手
    則彎起利用手臂塞入門縫間，使大門不要完全關閉，當被告將大門撐開時，我在
    被告對面，被告要衝到外面時撞倒我，因被告撞倒我所以我跌倒，被告亦跌倒，
    前次庭期所稱之遭被告推倒，就是今日所稱之因被告衝出來而推擠，遭被告推擠
    時因身體滑動而腳指受傷，整個拉門之時間約五、六秒；第三次即欲搶回被告所
    提之紙袋時，我一手抓被告之手，一手拉紙袋，被告將我抓他的手甩開等語。綜
    丙○○所言，堪認(1)被告自丙○○家出來時，為逃逸，有用身體將擋住其去路之
    丙○○擠開。(2)在丙○○欲將大門拉上將被告反關在裡面時，被告有用力開啟大
    門，不讓丙○○關門，而於被告將大門撐開，要衝出去時，推擠到在被告對面之
    丙○○，被告與丙○○均因此而跌倒，整個拉門之時間約五、六秒。(3)另丙○○
    追到被告，欲搶回紙袋時，丙○○一手抓被告之手，一手拉紙袋，被告將丙○○
    之手甩開，整個過程被告並無打丙○○。
  (三)依丙○○及甲○○所述之整個追捕過程，足悉被告於丙○○欲搶回紙袋時，並未
    對丙○○有何強暴、脅迫之行為。茲有問題者，乃被告於前開(1)(2)情形之將丙○○擠開、為衝出去大門，推擠到在其前方丙○○之行為，是否該當於刑法應以準
    強盜之行為。查被告於樓梯上及一樓樓梯間，往前逃跑時，有以身體推擠到丙○○，此一行為客觀上或可認定係對丙○○施以不法腕力之強暴行為，然查丙○○
    於三樓半之樓梯間發現被告等人為竊賊時，即質問偷其住家何物，並立即欲逮捕
    被告及另二名男子，此時被告與該二名男子即分別逃竄，而樓梯之空間狹小，丙○○於追捕被告及欲將大門關上時，並非在定點，而係處於時時移動之狀態，另
    於被告與丙○○拉扯一樓大門時，前後費時僅約六秒，該大門寬度甚窄，二人同
    時進出時，需一人側身（業據丙○○證稱在卷），況丙○○亦證稱整個追捕之過
    程十分緊急等語，是被告由狹小之樓梯及一樓大門衝出，身體不慎撞擊時時移動
    中之丙○○，非無可能。參以被告若有對丙○○使用強暴行為之故意，何以其未
    曾出手毆打或推擠丙○○，以利逃跑？是被告由狹小之空間欲逃跑時，身體撞擊
    時時移動中之丙○○，誠有可能係不慎所致，故尚無證據證明被告之身體推擠到
    丙○○，被告主觀上有施以強暴之故意。
五、依上，被告之犯行，尚難與刑法準強盜罪之要件該當。檢察官認被告之犯行已構
    成同法第三百二十九條之準強盜罪嫌，因被告犯準強盜而有同法第三百二十一條
    第一項第四款之情形，應依同法第三百三十條第一項加重強盜罪論處，尚有未洽
    ，核被告之犯行，係犯刑法第三百二十一條第一項第二款、第四款之結夥三人毀
    越門扇竊盜罪。
六、查本件被告被訴於九十年三月六日白晝下午，意圖為自己不法所有，攜帶足可殺
    傷人身、客觀上具有危險性之兇器鐵鉗一把，毀壞構成臺北市○○街一○一巷四
    號二樓大門一部之門鎖，侵入屋內，竊取黃淑雅所有現金一萬五千元、手鍊一條
    、金飾一批及珍珠戒指、紅寶鑲碎鑽尾戒、鑽戒各一枚，觸犯刑法第三百二十一
    條第一項第二款、第三款之攜帶兇器毀壞門扇竊盜罪，而被判處有期徒刑柒月等
    情，業經台灣台北地方法院於九十年二月二十六日以九十年度易字第一七一六號
    判決，並經確定在案，此業據本院調取該案卷宗核閱無誤，並有該案判決一份在
    卷可參。查被告被訴本件竊盜犯行，其犯罪時間與上開確定判決認定之犯罪時間
    僅距月餘，二者犯罪時間緊接，其犯罪之手法均為毀越他人門扇竊盜，所犯二行
    為，時間緊接，犯罪名相同，顯係出於概括之犯意為之，二案應為連續犯裁判上
    一罪之關係。本案與台灣台北地方法院九十年度易字第一七一六號刑事案，既有
    連續犯裁判上一罪之關係，依照首開說明，本件自應諭知免訴之判決。
七、據上論斷，應依刑事訴訟法第三百零二條第一款判決如主文。
本案經檢察官林聰良到庭執行職務
中      華      民      國      九十一      年    六    月    二十七    日
                                    臺灣士林地方法院刑事第一庭
                                            法  官
右正本證明與原本無異。
如不服本判決，應於判決送達後十日內，向本院提出上訴狀。
                                          書記官
中      華      民      國      九十一      年    六    月    二十四    日
